【裁判字號】    95,易,754
【裁判日期】    951116
【裁判案由】    毀損等
【裁判全文】
臺灣臺南地方法院刑事判決               95年度易字第754號
公  訴  人  臺灣臺南地方法院檢察署檢察官
被      告  丙○○
            丁○○
上二人共同  王進輝律師
選任辯護人
上列被告等因毀損等案件，經檢察官提起公訴（九十五年度偵字
第四八六０號），本院判決如下：
    主  文
丙○○、丁○○共同公然侮辱人，丙○○處拘役肆拾伍日、丁○○處拘役參拾伍日，如易科罰金，均以參佰元折算壹日。
    事  實
一、丙○○、丁○○與王明義係朋友關係，渠等因不滿王明義之
    前妻乙○○對王明義向法院聲請保護令，於民國九十四年十
    一月二十五日二十時許，同至乙○○位於臺南市○○區○○
    街十九號住處門口，向正在門口澆花之乙○○質問為何聲請
    上開保護令，而與乙○○發生口角爭執，嗣位於該住處內之
    乙○○之女甲○○聽聞爭吵聲，而出門查看時，丙○○、丁○○除向甲○○質問乙○○聲請保護令之事，以及甲○○為
    何不挺王明義，王明義下半輩子無人照顧之類之話外，丙○○、丁○○尚共同基於公然侮辱之犯意聯絡，於不特定人得
    以共見共聞之公眾場所，均以台語「幹你娘」、「幹你娘雞
    歪」此等不堪入耳之語，辱罵甲○○，致甲○○遭受侮辱。
二、案經甲○○訴由臺灣臺南地方法院檢察署檢察官偵查起訴。
    理  由
一、按被告以外之人於偵查中向檢察官所為之陳述，除顯有不可
    信之情況者外，得為證據，刑事訴訟法第一百五十九條之一
    第二項定有明文，查證人乙○○、甲○○於偵查中向檢察官
    所為之具結陳述，係被告丙○○、丁○○以外之人於偵查中
    向檢察官所為之陳述，且未見有何顯不可信之情況，依上開
    規定，得為證據。再者臺南市警察局第三分局九十五年八月
    七日南市警三偵字第０九五四三一八八六三０號函附之臺南
    市警察局第三分局安中派出所受理各類案件紀錄表（見審理
    卷第五十一頁），檢察官、辯護人及被告於本院調查證據時
    ，均知曉為審判外之書面陳述，係為傳聞證據，且至言詞辯
    論終結前均未聲明異議，本院審酌上開書面陳述作成之情況
    ，認為適當，故依刑事訴訟法第一百五十九條之五第二項規
    定，得為證據。
二、訊據被告二人對於渠等係乙○○之夫王明義之友人，且曾於
    九十四年十一月二十五日二十時許，同至臺南市○○區○○
    街十九號乙○○住處門口等情，固均為坦承，惟均矢口否認
    公然侮辱犯行，並均辯稱：因乙○○曾對外散布被告陳瑞章
    係「陳客兄公」，被告陳瑞章邀被告丙○○前往上開乙○○
    之住處，向正在門口澆花之乙○○質問此事，並發生爭吵，
    渠二人並非因乙○○對王明義申請保護令之事前去質問乙○○，且隨後告訴人甲○○固有從該住處內走出門口，但渠二
    人並未以台語「幹你娘」、「幹你娘雞歪」辱罵告訴人甲○○云云。經查：
  (一)證人乙○○於偵訊中具結證稱：我於九十四年十一月二十五
    日二十時許，在臺南市○○區○○街十九號門口澆花時，突
    然被告二人從同街二十七號走來，渠二人並以台語罵我（關
    於被告二人對乙○○公然侮辱部分，業為撤回告訴之效力所
    及，詳如後述），我家小狗聽見聲音而出來叫，被告丙○○
    就打小狗致其慘叫，告訴人甲○○聽聞聲音出來後，渠二人
    又對告訴人甲○○各罵一次「幹你娘雞歪」，告訴人甲○○
    質問為何要打小狗，被告丙○○就稱「你母親聲請保護令要
    將你父親趕出去，我要替你父親出一口氣」，告訴人甲○○
    並與被告二人理論等語（見九十五年度偵字第四八六０號卷
    第四頁、第五頁），而證人即告訴人甲○○亦迭於偵訊及審
    理中具結證稱：九十四年十一月二十五日二十時許，我在臺
    南市○○區○○街十九號乙○○住處客廳，乙○○當時出去
    澆花，我聽到門口有大聲罵人吵架之聲音，我馬上走出去查
    看，看到乙○○外，尚有五、六個人，其中被告二人說「你
    媽媽對你父親聲請保護令，你知不知道」、「不孝子」、「
    你沒有照顧爸爸，也沒有挺爸爸，爸爸下輩子沒有人照顧」
    等話，並均對我說「幹你娘」、「幹你娘雞歪」之話，我看
    到被告丙○○踼我家之狗致其哀嚎，被告丁○○一直逼近我
    ，雙手揮舞動作很大，當時有一、二人拉住被告丁○○，其
    中一位即鄰居己○○，我與被告二人理論，請其等不要管我
    家之事等語至明（見九十五年度偵字第四八六０號卷第五頁
    、審理卷第一五０頁至第一五二頁、第一五八頁），均一致
    且清楚地指述被告二人有以「幹你娘」、「幹你娘雞歪」之
    類之話語辱罵告訴人甲○○。
  (二)證人戊○○固於審理中證稱：我與乙○○係鄰居，且認識被
    告丙○○，九十四年十一月二十五日當天，我在臺南市○○
    區○○街二十二號門口泡茶，被告二人先至同路二十四號向
    吳姓男子詢問為何說被告丁○○係「陳客兄公」，吳姓男子
    表示係對面之乙○○說的，當時乙○○在同路十九號門口澆
    花，被告二人走過去，被告丁○○問乙○○為何說其係陳客
    兄公，而被告丙○○聲音很大，並說「今天是看在妳先生跟
    我是很好的朋友，你四處亂傳話，今天發生這種事，誰願意
    這麼簡單就沒事」，乙○○就轉身把門關起來，丁○○就用
    手拍門，叫乙○○出來講清楚，過了三分鐘後，乙○○及告
    訴人甲○○從屋內走出來，我看到他們二人開門出來跟被告
    二人理論，爭吵愈來愈大聲，雙方距離愈來愈近，我怕會發
    生事情，就走過去勸阻，被告丙○○看到乙○○的小狗好像
    要咬跟著被告丙○○過去之女兒，其便用腳踢狗，我有通知
    王明義過來，警察在約十分鐘後到達，王明義也差不多時候
    到場，王明義說不要在外面爭吵，才停止爭吵，之後王明義
    、乙○○及告訴人甲○○就進入同街十九號屋內，被告二人
    係就「陳客兄公」之事與乙○○爭吵，且在渠二人與乙○○
    及告訴人甲○○在上開爭吵理論之過程中，既未提及乙○○
    對王明義聲請保護令之事，亦未口出三字經等語（見審理卷
    第一二三頁至第一二七頁），而證人己○○固於審理中證稱
    ：九十四年十一月二十五日當天我在祥和餐飲店工作，聽到
    爭執聲很大，我就過去臺南市○○區○○街十九號那邊看，
    看到被告丁○○問乙○○「為何稱我是陳客兄公，沒有之事
    不要亂講」，乙○○答稱沒有此事，爭執時間約十幾分鐘，
    之後警員到場，王明義也到來，我有將被告丁○○拉回祥和
    餐飲店，被告二人也就回到祥和餐飲店，警員、王明義、乙○○及告訴人甲○○就進入同路十九號屋內，我並未聽到被
    告二人罵三字經等語（見審理卷第一六一頁至第一六二頁）
    ，而均附合被告二人之辯詞，然查：
  (1)乙○○曾向本院民事庭聲請，並經本院於九十四年十一月十
    八日以九十四年家護字第五三七號核發王明義須於同年十二
    月二十一日十八時前遷出乙○○位於臺南市○○區○○街十
    九號之住居所且應遠離該址至少一百公尺，有效期間為一年
    等內容之民事保護令，有該民事保護令一份可稽（見九十五
    年他字第二一七號偵查卷第四頁至第六頁），可見於九十四
    年十一月二十五日本件事發當時，被告二人之友人王明義，
    確實有遭乙○○聲請核發命令王明義必須遷離臺南市○○區
    ○○街十九號處所之民事保護令之情事存在。
  (2)再依上開證人乙○○、甲○○證述之過程，已見被告二人係
    基於質問乙○○對王明義聲請保護令之事，而與證人乙○○
    、甲○○發生爭吵理論，且證人即據報前往臺南市○○區○○街十九號處理之警員吳明旺於審理時亦證稱：我到場時，
    約有十幾個人，乙○○住處門半開，其看到警員來時才開門
    讓我進去，我先跟乙○○談一、二分鐘，被告丙○○走進車
    庫，說乙○○對王明義聲請保護令及乙○○對王明義之種種
    不是，且有講三字經遭我制止，沒多久王明義就進來，被告
    丙○○向王明義表示要替其討公道，被告丙○○有挑釁，以
    及很靠近乙○○、告訴人甲○○之像是興師問罪之肢體動作
    ，我有叫被告丙○○離開，之後被告丙○○又進來房間內表
    示要賠償鐵門凹陷之事，我並再度叫其離開等語（見審理卷
    第一六七頁至第一七二頁），再者依紀錄處理情形之受理各
    類案件紀錄表，其處理情形亦記載王明義之友人即被告丙○○，認為報案人即王明義之妻乙○○聲請家暴案係為不對，
    而起糾紛等語，有臺南市警察局第三分局九十五年八月七日
    南市警三偵字第０九五四三一八八六三０號函附之臺南市警
    察局第三分局安中派出所受理各類案件紀錄表一份可憑，則
    由上開至現場處理之警員之證述及紀錄處理情形之紀錄表，
    亦顯示糾紛係由乙○○對王明義聲請之保護令事件所引起，
    並無任何所謂因「陳客兄公」而生糾紛之訊息存在。
  (3)從而，本件事發當時，被告二人之友人王明義，確實存有遭
    乙○○聲請核發命令王明義必須遷離臺南市○○區○○街十
    九號處所之民事保護令之狀況，且依上揭證人乙○○、告訴
    人甲○○及證人即至現場處理之警員吳明旺所陳述之過程內
    容，以及受理各類案件紀錄表所紀錄之處理情形，均直指被
    告二人係因至乙○○住處質問乙○○聲請上揭民事保護令之
    事，始與乙○○及告訴人甲○○發生爭執糾紛，與所謂「陳
    客兄公」一事並無相關，復再從被告丙○○於警員到場後，
    尚二次進入乙○○之住處內，然其不僅未曾向警提及所謂「
    陳客兄公」之事，猶仍一再指稱乙○○對王明義聲請保護令
    及乙○○對王明義之種種不是等話語舉動觀察，亦更加突顯
    向乙○○質問其聲請保護令之事，方為被告二人同至乙○○
    住處之目的。
  (4)依上所述，被告二人係基於不滿乙○○聲請命王明義遷出之
    保護令，始同至臺南市○○區○○街十九號乙○○之住處，
    而向乙○○質問為何聲請保護令之情，至為彰顯，已不容被
    告二人以所謂「陳客兄公」之事為掩蓋。再者證人戊○○、
    己○○所證情節，其等證稱被告二人係因所謂「陳客兄公」
    之事質問乙○○，而非向乙○○質問為何對王明義聲請保護
    令云云，與實情並未見符，證述之真實性已明顯存有瑕疪，
    且證人己○○尚稱其曾離開現場五、六分鐘，再返回時已見
    警員到場等語（見審理卷第一六四頁），已見證人己○○於
    警員到場處理之前，尚有離開而非全程在場之狀況，再證人
    戊○○不僅於審理作證時，就與待證事實無關之事項，對乙○○為私人之評論而經本院當庭制止外（見審理卷第一二四
    頁），尚稱其對乙○○不滿意等語（見審理卷第一二八頁）
    ，則證人戊○○是否居於完全客觀之第三人之立場而為證述
    ，業見疑慮，故證人戊○○、己○○之證述，已存有上揭與
    實情不符之瑕疪，且證人己○○猶有未全程在場之狀況，而
    證人戊○○又存有立場上是否完全客觀之疑慮，渠二人證述
    內容之可信度，已容質疑，與證人乙○○及告訴人甲○○證
    述內容之一致性及明確性，無可比擬，自不能僅憑渠等證稱
    並未聽聞被告二人以三字經之話語辱罵告訴人甲○○云云，
    為被告二人推諉之依據。
  (三)綜上所述，被告二人在臺南市○○區○○街十九號乙○○住
    處前方馬路上，於不特定人得以共見共聞之公眾場所，針對
    告訴人甲○○口出「幹你娘」、「幹你娘雞歪」之話語，且
    此等話語依一般社會評價係屬不堪入耳而足以令人人格受損
    之語，則被告二人有公然侮辱告訴人甲○○之犯意，告訴人
    甲○○亦因而受到侮辱，均可認定，被告二人所辯云云，無
    非事後卸責之詞，不足採信。事證明確，被告二人犯行均洵
    堪認定。
三、核被告二人所為，均犯刑法第三百零九條第一項之公然侮辱
    人罪。被告二人就上開犯行，有犯意之聯絡及行為之分擔，
    為共同正犯。爰審酌被告二人因對乙○○聲請命王明義遷離
    乙○○住處一事有所不滿，而前往乙○○住處質問並因而與
    告訴人甲○○發生爭執，竟不顧告訴人甲○○之名譽及內心
    感受，率而在公眾場合施以侮辱之言語行為，業已損及告訴
    人甲○○之社會形象及造成人格受損，且被告二人犯後猶均
    否認犯行，犯後態度均難認良好，並斟酌被告丙○○於證人
    交互詰問程序中，猶當庭為蹺腳及播打手機等毫不在乎，且
    不尊重法庭之舉止動作（見審理卷第一五四頁），態度更為
    欠佳等一切情狀，分別量處如主文所示之刑，又刑法於九十
    四年二月二日修正公布，並於九十五年七月一日施行，按刑
    法第二條第一項規定：「行為後法律有變更者，適用行為時
    之法律。但行為後之法律有利於行為人者，適用最有利於行
    為人之法律」，被告行為後，刑法第四十一條第一項前段易
    科罰金之規定業修正變更為：「犯最重本刑為五年以下有期
    徒刑以下之刑之罪，而受六個月以下有期徒刑或拘役之宣告
    者，得以新臺幣一千元、二千元或三千元折算一日，易科罰
    金。」但依據修正前刑法第四十一條第一項前段易科罰金及
    修正前罰金罰鍰提高標準條例第二條前段（現已刪除）規定
    ，被告行為時易科罰金折算標準，係以銀元一百元即新臺幣
    三百元以上、銀元三百元即新臺幣九百元以下折算一日，則
    比較修正前後易科罰金折算標準，當以修正前之規定，較有
    利於被告，本件應依刑法第二條第一項前段，依修正前刑法
    第四十一條第一項前段及修正前罰金罰鍰提高標準條例第二
    條規定，均諭知易科罰金之折算標準。
四、公訴意旨另認被告二人於九十四年十一月二十五日二十時許
    ，在告訴人乙○○位於臺南市○○區○○街19號住處門口，
    共同以「幹你娘」等語辱罵告訴人乙○○，且共同搗毀上址
    告訴人乙○○所有之鐵門及花盆數盆，而認被告二人對於告
    訴人乙○○尚有涉犯刑法第三百零九條第一項之公然侮辱罪
    及同法第三百五十四條之毀損罪，且被告丁○○並對乙○○
    、甲○○恫稱「你們母女二人小心一點，以後再給你們好看
    」，而認被告丁○○尚有涉犯同法第三百零九條第一項之恐
    嚇罪等語。經查：
  (一)被告二人對告訴人乙○○涉犯公然侮辱罪及毀損罪部分：
  (1)按刑法第三百零九條第一項之公然侮辱罪及同法第三百五十
    四條之毀損罪，依同法第三百十四條及第三百五十七條規定
    ，均須告訴乃論；又告訴乃論之罪，於偵查中對於共犯一人
    撤回告訴者，其效力及於其他共犯，均應為不起訴處分，如
    應不起訴而起訴者，其起訴之程序即屬違背法令，法院應諭
    知不受理之判決，此觀刑事訴訟法第二百三十九條前段、第
    二百五十二條第五款及第三百零三條第一款規定甚明（最高
    法院八十二年度台非字第三八０號判決意旨參照）。
  (2)查告訴人乙○○固曾以其夫王明義（業另獲檢察官不起訴處
    分）教唆被告二人，於九十四年十一月二十五日二十時許，
    在告訴人乙○○位於臺南市○○區○○街十九號住處門口，
    以「幹你娘」、「幹你娘ＸＸ」等語辱罵告訴人乙○○，被
    告二人並持不明兇器猛打上址鐵門及損毀門口之數盆花盆等
    行為，認為被告二人與王明義共犯公然侮辱罪及毀損罪，而
    於九十四年十二月十三日具狀向臺灣臺南地方法院檢察署對
    被告二人及王明義提出共犯公然侮辱罪及毀損罪之告訴，並
    經該署檢察官以九十五年他字第二一七號偵查案進行偵查，
    然告訴人乙○○在偵查中，即於九十五年一月十九日向臺灣
    臺南地方法院檢察署具狀撤回對於王明義之全部告訴，有告
    訴人乙○○之刑事告訴狀及刑事撤回部分告訴狀各一份可稽
    （見九十五年他字第二一七號偵查案卷第一頁至第十二頁、
    第二十五頁、第二十六頁）。則依上開說明，告訴人乙○○
    既已對其提出告訴之共犯中之一人即王明義撤回告訴，該撤
    回告訴之效力業及於共犯即被告二人，檢察官就上揭被告二
    人遭告訴人乙○○提出告訴之涉犯公然侮辱罪及毀損罪部分
    ，自應為不起訴處分。
  (二)被告丁○○涉犯恐嚇罪部分：
  (1)按犯罪事實應依證據認定之，無證據不得認定犯罪事實，刑
    事訴訟法第一百五十四條第二項定有明文。又認定不利於被
    告之事實，須依積極證據，苟積極證據不足為不利於被告事
    實之認定時，即應為有利於被告之認定，更不必有何有利之
    證據；另告訴人之告訴，係以使被告受刑事追訴為目的，是
    其陳述是否與事實相符，仍應調查其他證據以資審認，再被
    害人之陳述如無瑕疵，且就其他方面調查又與事實相符，固
    足採為科刑之基礎，倘其陳述尚有瑕疵，則在未究明前，遽
    採為論罪科刑之根據，即難認適法，最高法院三十年上字第
    八一六號、五十二年台上字第一三００號及六十一年台上字
    第三０九九號分別著有判例可資參照。
  (2)查公訴人無非以證人即告訴人乙○○於偵訊中之證述，為論
    罪之依據，然被告丁○○堅詞否認有何恐嚇犯行，且證人即
    告訴人乙○○固於偵查中證稱被告丁○○在離去臺南市○○
    區○○街十九號時，曾表示「你們母女二人小心一點，以後
    再給你們好看」等語，惟證人即警員吳明旺於審理中證稱：
    告訴人乙○○向其表示係被告丙○○以「不要再對王明義一
    直報案，要小心點」之話恐嚇等語（見審理卷第一七二頁、
    第一七三頁），則告訴人乙○○對警員指稱之恐嚇行為人及
    恐嚇之話語內容，與上開其在偵查中之證述已見有相當之出
    入；再者告訴人即證人甲○○固於審理中證稱：當我與告訴
    人乙○○在車庫要走進屋內時，有聽到被告丁○○叫我們出
    去要小心等語（見審理卷第一五二頁），惟其亦陳稱：我聽
    到「出門要小心」之話時，我係在車庫內，當時外面有五、
    六人，我並未親眼看見係何人說此話，憑聲音判斷很像是被
    告丁○○，我當時心理感覺好像是被告丁○○等語（見審理
    一五九頁、第一六０頁）。是告訴人乙○○就恐嚇之行為人
    及恐嚇話語內容，已出現陳述先後不一之情形，而告訴人甲○○並未親見口出恐嚇話語之人，且其亦稱在九十四年十一
    月二十五日本件事發之前，完全不認識被告丁○○等語（見
    審理卷第一五０頁），告訴人甲○○對於被告丁○○顯然並
    不熟稔，則其在未目睹親見口出恐嚇話語之人之情況下，僅
    單憑聽聞之聲音及內心之感覺，所作出被告丁○○即為口出
    恐嚇話語之人之判斷，精準度及正確性均容置疑。從而，尚
    不能僅憑告訴人乙○○先後明顯不一之指述，以及告訴人甲○○本身欠缺精準正確性之判斷，即可遽為推認被告丁○○
    必為對告訴人二人施以恐嚇行為之人，此外公訴人亦未再提
    出任何明確之證據足證被告丁○○有此恐嚇行為，自無從認
    為被告丁○○尚有恐嚇之犯行存在。
  (三)綜上所述，公訴意旨所指被告二人告訴人乙○○涉犯公然侮
    辱罪及毀損罪部分，檢察官本應為不起訴處分，始稱適法，
    惟檢察官就該部分仍為起訴，其起訴之程序即屬違背法令，
    再就被告丁○○涉犯恐嚇罪部分，亦無從證明，然因檢察官
    認此部分與上開成罪部分，有牽連犯之裁判上一罪關係，爰
    不另為不受理判決及無罪判決之諭知，附此敘明。
據上論斷，應依刑事訴訟法第二百九十九條條第一項前段，刑法
第二條第一項前段、第二十八條、第三百零九條第一項，修正前
刑法第四十一條第一項前段，修正前罰金罰鍰提高標準條例第二
條，刑法施行法第一條之一，判決如主文。
中    華    民    國    95    年    11    月    16    日
                    刑事第十一庭審判長法  官  張維君
                                      法  官  黃翰義
                                      法  官  陳威龍
以上正本證明與原本無異。
如不服本判決，應於收受送達後10日內向本院提出上訴書狀（應
附繕本）。
                                      書記官  鄭吉裕
中    華    民    國    95    年    11    月    17    日
附錄論罪科刑法條：
中華民國刑法第309條第1項
公然侮辱人者，處拘役或 3 百元以下罰金。


司法院資訊處製作；財團法人民間司法改革基金會備份。
